臺灣臺南地方法院交通事件裁定　　　　 100年度交聲字第60號
原處分機關　交通部公路總局嘉義區監理所臺南監理站
異　議　人
即受處分人　陳鐿
上列受處分人因違反道路交通管理處罰條例案件，對於交通部公
路總局嘉義區監理所臺南監理站民國100年1月20日所為之二件裁
決處分（處分案號：嘉監南字第裁74-S00000000號、嘉監南字第
裁74-S00000000號）聲明異議，本院裁定如下：
    主    文
異議均駁回。
    理    由
一、原處分意旨略以：異議人陳鐿於民國99年12月27日13時0
    分及同日13時1分許，駕駛車牌號碼859-CAY號重型機車（下
    稱系爭機車），行經臺南市新化區○○○○道與南180線道路
    口處先有機車未依規定二段式左轉之違規，後於臺南市新化
    區臺39線與崙頂路路口處又有闖紅燈之違規，經臺南市警察
    局新化分局（下稱舉發機關）員警分別「機車未依規定二段
    式左轉」、「行經有燈光號誌管制之交岔路口闖紅燈者」為
    由予以製單，嗣原處分機關即交通部公路總局嘉義區監理所
    臺南監理站以異議人違規事實明確，依道路交通管理處罰條
    例第48條第1項第2款、第53條第1項、第63條第1項第1款、
    第3款及違反道路交通管理事件統一裁罰基準表之規定，分
    別裁處異議人罰鍰新臺幣（下同）600元，並加記違規點數1
    點（嘉監南字第裁74-S00000000號裁決書），及罰鍰1,800
    元，並加記違規點數3點（嘉監南字第裁74-S00000000號）
    等語。
二、聲明異議意旨略以：異議人否認有上開違規行為，且其係騎
    到快到第三個紅綠燈時，方被舉發機關員警阮士閣攔下，異
    議人見員警當場無法舉證，遂拒絕簽收舉發單，但該員警卻
    近逼異議人，異議人受到威嚇只好快速簽字離開。然異議人
    離開後不久，即接到家人電話表示該員警到異議人家中指摘
    異議人離開違規現場時踢倒其機車，態度相當不好，可是異
    議人並無踢倒員警機車，本件舉發並無證據，顯有舉證不足
    之情，爰聲明異議，請求撤銷原處分等語。
三、按機器腳踏車行駛至交岔路口，其轉彎，應依標誌或標線之
    規定行駛，無標誌或標線者，應依第一百零二條及下列規定
    行駛：一、內側車道設有禁行機車標誌或標線者，應依兩段
    方式進行左轉，不得由內側或其他車道左轉；又汽車（包括
    機器腳踏車）駕駛人轉彎時，不依標誌、標線、號誌指示者
    ，處600元以上1,800元以下之罰鍰；汽車駕駛人有同法第48
    條之情形，除依原條款處罰鍰外，並予記違規點數1點，道
    路交通安全規則第99條第2項第1款、道路交通管理處罰條例
    第48條第1項第2款、第63條第1項第1款分別定有明文。另按
    「機慢車兩段左轉標誌，用以告示左轉汽缸總排氣量未滿55
    0立方公分機器腳踏車或慢車駕駛人應遵照號誌指示，在號
    誌顯示允許直行時先行駛至右前方路口之左轉待轉區等待左
    轉，俟該方向號誌顯示允許直行後，再行續駛，以兩段方式
    完成左轉。本標誌設於實施機慢車兩段左轉路口附近顯明之
    處，並配合劃設機慢車左轉待轉區標線」、「機慢車左轉待
    轉區線，用以指示汽缸總排氣量未滿550立方公分之機器腳
    踏車或慢車駕駛人分段行駛。視需要設於號誌管制之交岔路
    口。」、「本標線線型為白色長方形，線寬15公分。劃設於
    停止線前端，設有枕木紋行人穿越道者，劃設於枕木紋行人
    穿越道前方。」，此亦為道路交通標誌標線號誌設置規則第
    65條第1項、第191條第1項、第2項分別規定。復依交通部90
    年9月28日（90）交路字第053752號函：「二、查依道路交
    通標誌標線號誌設置規則第65條規定，旨揭（禁制）標誌設
    於實施機慢車兩段左轉路口附近顯明之處，並配合劃設（指
    示）機慢車左轉待轉區標線，故依前開規定，設有該機慢車
    兩段左轉標誌之路口，應配合劃設機慢車左轉待轉區標線，
    方符合規定…」所示，機車應採用兩段式左轉之路口，如僅
    有設置道路交通標誌標線號誌設置規則第65條第1項之標誌
    者，尚不足強制規範用路人均需採用兩段式左轉，仍須依道
    路交通標誌標線號誌設置規則第191條第1項、第2項規定劃
    設有機車待轉區設置方足。末按交通警員掣單舉發違反道路
    交通管理處罰條例所列之違規事實，本質上為行政處分，係
    公務員基於職務上權力，依法就特定之具體事件所為具公法
    上效果之單方行政行為，基於公務員為公法上行為具有公信
    力之原則，該行政處分當可被推定為真正，其據以依法處分
    之事實認定亦為正確無誤，本此公信原則，乃立法者賦予行
    政機關制定違反道路交通事件統一裁罰標準及處理細則，使
    執勤警員得當機處分（如該細則第23條之規定）以維護交通
    秩序、安全之行政目的。反之，若謂公務員一切行政行為均
    需預留證據以證其實，則國家行政勢必窒礙難行，據此，刑
    事訴訟法就犯罪證據有關之規定中，與屬行政秩序罰之交通
    違規裁罰本旨不合之部分，自不在準用之列，故舉發機關員
    警本其維護交通秩序、安全職責所為之舉發，自應受到合法
    、正確之推定。
四、經查：
  (一)舉發機關以異議人於上開時、地有未依規定二段式左轉及闖
    紅燈之違規行為，分別予以製單舉發，原處分機關則以異議
    人有上開違規為由，裁處異議人罰鍰600元，並加記違規點
    數1點，及罰鍰1,800元，並加記違規點數3點等事實，有原
    處分機關100年1月20日嘉監南字第裁74-S00000000號及嘉監
    南字第裁74-S00000000號裁決書、舉發機關99年12月27日南
    市警交字第S00000000號及南市警交字第S00000000號舉發通
    知單等件在卷為證。
  (二)次查，本件舉發異議人於上開時、地有機車未依規定二段式
    左轉及闖越紅燈之違規過程，業經證人即員警阮士閣於100
    年3月3日本院調查庭時到庭證稱：此二件均是我舉發的沒錯
    ，當天天氣不錯，剛好是在中午左右且視線良好，當時我是
    騎機車從縣道南180線由西往東行駛，在該路與臺39線路口
    處，我看到異議人由東往西方向騎機車過來，然後到臺39線
    路口處時，她就直接左轉臺39線，機車沒有暫停在機車待轉
    區後再左轉，如果她有暫停的話，會遇到紅燈，不可能直接
    騎到臺39線，我看到異議人未依規定兩段式左轉，我就右轉
    要去攔她，我一直跟在她的後面，到崙頂路口的時候，我看
    到臺39線的方向是紅燈，大約還有10秒鐘的紅燈，該處有讀
    秒計時器，我認為她會在該處停等紅燈，所以我本來想等她
    停紅燈時騎到她旁邊跟她講，但是她就直接騎過去，沒有停
    紅燈，過了橋以後，我就騎到她旁邊把她攔下來，跟她講她
    剛才在兩個路口違規的事實，當時異議人有說因為她以前看
    到別人都是直接左轉，所以她也一直都是直接左轉，沒有注
    意到該處要兩段式左轉，我有跟她說她闖崙頂路的紅燈，但
    是她說她沒有闖紅燈，而是綠燈才過，然後我就依規定舉發
    她，在未依規定兩段式左轉的罰單上她有簽名，但在闖紅燈
    部分，她認為她沒有闖紅燈，所以她不簽名，兩段式左轉的
    舉發通知單我直接交給異議人，但闖紅燈的罰單，我就交給
    分局依法郵寄送達給異議人等語明確（本院卷第26至28頁）
    ，參以證人阮士閣當庭提出之崙頂路口現場照片，可見崙頂
    路口確實有號誌秒數計時器，且號誌及計時器均清晰可見，
    此有該路口現場照片1幀在卷可稽（本院卷第30頁），堪認
    證人阮士閣於舉發當時應無誤認號誌燈號及計時器秒數之可
    能，復酌以臺39線與南180線路口處，除依規定設置機車二
    段式左轉標誌外，路口行人穿越道亦繪設有機車待轉區一情
    ，亦有舉發機關100年4月11日南市警化交字第1000004354號
    函檢附臺39線與南180線路口之兩段式左轉標誌相片2幀附卷
    可佐（本院卷第33、34頁），經核均與證人阮士閣上開證述
    乙情相符。再衡以證人阮士閣與異議人間素不相識，亦查無
    宿怨糾葛，應無設詞構陷異議人之必要，且證人阮士閣身為
    執法人員，熟稔刑法偽證罪之規定，實無甘冒七年以下有期
    徒刑之刑事訴追風險，而為舉發異議人違反道路交通管理事
    件違規使其僅受行政罰鍰及記違規點數等行政裁罰之理，互
    核上情，堪認證人阮士閣前開證詞信而有據。
  (三)綜上所述，異議人於前述時、地有機車未依規定二段式左轉
    及行經有燈光號誌管制之交岔路口闖紅燈者之違規事實既可
    認定，則原處分機關分別裁處異議人罰鍰600元，並加記違
    規點數1點（未依規定兩段式左轉），及罰鍰1,800元，並加
    記違規點數3點（闖紅燈）之部分，經核於法尚無違誤，異
    議人本件異議並無理由，應予駁回。
五、據上論斷，應依道路交通管理處罰條例第87條第2項、道路
    交通事件處理辦法第18條，裁定如主文。
中    華    民    國   100    年    6     月    7     日
                        交通法庭  法  官  黃聖涵
以上正本證明與原本無異。
如不服本裁定，應於收受送達後5日內向本院提出抗告狀。（應
附繕本）
                                  書記官  吳揆滿
中    華    民    國   100    年    6     月    8     日